臺灣彰化地方法院刑事判決　　　　　　　96年度訴字第1340號
公　訴　人　臺灣彰化地方法院檢察署檢察官
被　　　告　甲○○
上列被告因毒品危害防制條例案件，經檢察官提起公訴（96年度
毒偵字第3308、3309、3310號），被告自白犯罪，本院行簡式審
判，茲判決如下：
    主  文
甲○○犯如【附表】所示之罪，各處刑、減刑如【附表】所示。
應執行有期徒刑壹年，扣案注射針筒壹支沒收之。
    事實及理由
一、犯罪事實：
  (一)甲○○前因施用毒品，於民國（下同）93年5月20日觀察勒
    戒執行完畢，又因施用毒品罪，先後經本院（93年度訴字
    1015號、94年度易字89號、94年訴字372號）三度判處有期
    徒刑7月、5月、11月，其中有期徒刑5月、11月定應執行刑1
    年2月，與上述7月接續執行，94年3月7日入監執行，服刑過
    半，95年4月10日假釋出監，本應於95年11月8日假釋期滿（
    殘刑僅5月30日）。但被告於假釋期內之95年9月23日、及假
    釋期後之95年12月2日施用毒品，經本院96年度訴字第257號
    判決判處有期徒刑1年，臺灣高等法院臺中分院96年6月21日
    駁回上訴確定（本應於判決確定後6個月內，即96年12月21
    日前撤銷前開假釋，然又因中華民國96年罪犯減刑條例於95
    年7月16日施行，先前服刑過半，所宣告1年2月、7月之有期
    徒刑，視為已於96年7月16日執行完畢，而無庸撤銷假釋）
    。
  (二)甲○○不知悔改，竟於96年1月12日起，基於施用第一級毒
    品海洛因之各別犯意，而於【附表】之時間地點，以針筒注
    射方式，施用3次海洛因，並於【附表】之時間地點被查獲
    。
二、認定事實之證據及理由：
  (一)被告於警訊、偵查、本院審理中，對上述事實均坦白承認。
  (二)彰化縣警察局田中、北斗分局委託檢驗尿液代號與真實姓名
    對照認證單，均證明被告接受採尿送驗之事實。
  (三)各次犯行之警訊筆錄、驗尿報告：
┌─┬────────────────────────────────┐
│一│96年2月14日警訊筆錄（96毒偵字1293號卷P.3）、驗尿報告（同上卷P.7 │
│  │）                                                              │
├─┼────────────────────────────────┤
│二│96年2月9日警訊筆錄（96毒偵字1450號卷P.4）、驗尿報告（同上卷P.6）│
├─┼────────────────────────────────┤
│三│96年2月14日警訊筆錄（96毒偵字第956號卷P.3）、驗尿報告（同上卷   │
│  │P.29）                                                          │
└─┴────────────────────────────────┘
  (四)上述編號二、三之詮昕科技股份有限公司濫用藥物尿液檢驗
    報告書，均證明被告驗尿呈現「嗎啡、可待因」之陽性反應
    。按行政院衛生署管制藥物管理局93年7月16日管檢字第093
    0006199號函示意見：「依據Clark's Analysis of Drugs a
    nd Poisons一書第三版之記載：... 第一級毒品海洛因亦可
    代謝成嗎啡，且海洛因常見含有少量6-乙醯可待因雜質成分
    ，該成分可代謝為可待因及嗎啡。... 」（參照行政院衛生
    署管制藥品管理局發行「濫用藥物檢驗相關解釋彙編」P.14
    ）故可證明被告因施用海洛因而同時檢出「可待因、嗎啡」
    陽性反應。
  (五)被告自白核與事實相符，足堪採信。本件事證明確，被告施
    用第一級毒品犯行，已可認定。
三、論罪科刑：
  (一)核被告所為，係犯毒品危害防制條例第10條第1 項之施用第
    一級毒品罪。被告持有毒品之低度行為，應為施用之高度行
    為所吸收，不另論罪。被告3次施用第一級毒品，犯罪時間
    均不同，顯係各別起意，亦應分論併罰。
  (二)按刑法第78條第1項前段規定：「假釋中因故意更犯罪，
    受有期徒刑以上刑之宣告者，於判決確定後六月以內，撤銷
    其假釋。」被告前次假釋期間應於95年11月8日期滿，又因
    被告假釋期中95年9月23日另犯施用毒品罪，經本院（96年
    度易字257號判決）判處有期徒刑7月，本應於撤銷假釋後續
    入監服刑。故被告於本件96年1月12日、96年2月8日、96年2
    月13日三度施用毒品時，前有期徒刑既然未執行完畢，以本
    件犯罪當時之狀態而言，並非累犯。然中華民國96年罪犯
    減刑條例於96年7月16日施行，依該條例第2條第2項之規定
    ，假釋中人犯，視為已減刑，無庸聲請裁定減刑。而被告上
    述所犯施用毒品罪（93年度訴字1015號、94年度易字89號、
    94年訴字372號），亦非該條例第3條不得減刑之重大犯罪。
    而被告前開有期徒刑執行過半始假釋出監，故上述未執行完
    畢之有期徒刑，於96年7月16日減刑後，視為已執行完畢，
    無撤銷假釋繼續執行問題。然被告前宣告之有期徒刑之罪
    （93年度訴字1015號、94年度易字89號、94年訴字372號）
    ，既然是在96年7月16日才執行完畢，不能溯及既往，故
    本件96年1月12日、96年2月8日、96年2月13日三度施用毒品
    ，仍然不符合刑法第47條「徒刑之執行完畢，或一部之執行
    而赦免後」之要件。法律見解如附錄。
  (三)量刑審酌：被告多年前入監檢查時，就已經知道自己因濫用
    毒品身染重病，竟不知悔改一再施用毒品，可見沈溺毒品已
    深，欠缺自制力。被告自述高職肄業，未婚，無兄弟姊妹，
    父親過世後，母親也因離婚而多年未往來，僅剩下被告與祖
    母相依為命，然被告不知珍惜有限時光，不知報答祖母恩情
    ，反而在染上重病後，仍恣意施用毒品，戕害身心，但犯罪
    後坦承犯行，態度尚屬良好等一切情狀，各量處如【附表】
    所示之刑。
  (三)按中華民國96年罪犯減刑條例已於96年7月16日施行，又本
    件【附表】犯罪，均在96年4月24日以前，且並無排除於中
    華民國96年罪犯減刑條例第3條所示之不適用情形，故應依
    該條例第7條，就原本宣告刑諭知其減得之刑，並依同條例
    第10條第1項，就減得之刑定應執行刑。
  (四)扣案針筒一支則是以醫療用品替代施用毒品之工具，應沒收
    之。
四、適用法律：
  (一)刑事訴訟法第273條之1、第310條之2、第454條第1項。
  (二)毒品危害防制條例第10條第1項、刑法第11條前段、第38 條
    第1項第2款、第51條第5款。
  (三)中華民國96年罪犯減刑條例第2條第1項第3款、第7條、第10
    條第1項。
本案經檢察官鮑慧忠到庭執行職務。
中　　華　　民　　國　　96　　年　　8  　月　　31  　日
                  刑事第三庭    法  官  葉明松
以上正本證明與原本無異。
如不服本判決，應於判決送達後10日內，向本院提出上訴書狀，
上訴書狀應「敘述具體上訴理由」，並按他造當事人之人數附繕
本。「切勿逕送上級法院」。
中　　華　　民　　國　　96　　年　　8  　月　　31  　日
                                書記官  于淑真
附錄本案論罪法條：
毒品危害防制條例第10條
施用第一級毒品者，處 6 月以上 5 年以下有期徒刑。
施用第二級毒品者，處 3 年以下有期徒刑。
【附表】
┌─┬──────────┬───────────┬───────────┐
│編│犯罪時間、地點　　　│查獲時間、地點　　    │宣告刑主文            │
│號│                    │　　                  │                      │
├─┼──────────┼───────────┼───────────┤
│一│96年1月12日15時許， │96年1月15日下午3時40  │甲○○施用第一級毒品  │
│  │在自己住處，以針筒注│分許，因其為毒品列管人│，處有期徒刑捌月，減為│
│  │射方式施用一次。    │口，為警經其同意採尿送│有期徒刑肆月。        │
│  │                    │驗，結果呈「嗎啡」陽性│                      │
│  │                    │反應。                │                      │
├─┼──────────┼───────────┼───────────┤
│二│96年2月8日20時許，在│96年2月9日上午11時許，│甲○○施用第一級毒品，│
│　│彰化縣田中鎮○○路某│因其為毒品列管人口，為│處有期徒刑捌月，減為有│
│　│土地公廟，以針筒注射│警經其同意採尿送驗，結│期徒刑肆月。          │
│  │方式施用。          │果呈「可待因、嗎啡及甲│                      │
│  │                    │基安非他命」陽性反應（│                      │
│  │                    │施用第二級毒品甲基安非│                      │
│  │                    │他命部分，經本院96 年6│                      │
│  │                    │月12日以96年易字第607 │                      │
│  │                    │號判決處有期徒刑5月， │                      │
│  │                    │上訴二審中）。        │                      │
├─┼──────────┼───────────┼───────────┤
│三│96年2月13日20時許， │96年2月14日下午2時20  │甲○○施用第一級毒品  │
│  │在自家廁所內，以針筒│分許，在彰化縣田中鎮西│，處有期徒刑捌月，減為│
│  │注射方式施用。      │路里員集路與大社路口為│有期徒刑肆月。扣案針筒│
│  │                    │警查獲，經其同意採尿送│壹支沒收之。          │
│  │                    │驗，結果呈「可待因及嗎│                      │
│  │                    │啡」陽性反應，並扣有注│                      │
│  │                    │射針筒1支。           │                      │
└─┴──────────┴───────────┴───────────┘
附錄：
一、最高法院84年度台非字第94號要旨：
「被告仇泰山前犯殺人未遂罪二案，經台灣新竹地方法院分別判
處有期徒刑五年及六年確定，於民國七十年十二月三十日由同法
院裁定合併定應執行刑九年，並移送檢察官指揮發監執行，刑期
應至八十年六月六日屆滿，惟於七十五年十二月五日經准許假釋
出獄，假釋中適中華民國七十七年罪犯減刑條例公佈，依該條例
第十五條規定自七十七年四月二十二日生效施行，被告上開罪刑
乃減為四年六月，此有台灣高等法院檢察署刑案紀錄表在卷可稽
。因其減刑前已執行之刑期已逾減刑後之刑期，而無殘餘刑期，
假釋亦無庸再執行，復有台灣新竹地方法院檢察署執行卷宗可憑
。又依赦免法第一條明文，減刑係屬赦免之一種寬典，是被告之
刑期因上開減刑條例於七十七年四月二十二日實施而赦免，【則
其究否構成累犯，應自該赦免之翌日起算至本件犯罪行為時，是
否在五年以內為斷，並非按執行完畢之日期起算】，被告於前案
受有期徒刑一部之執行而於七十七年四月二十二日經赦免後，截
至八十二年六月間再犯本件未經許可製造彈藥罪時，已在屆滿五
年之後，與首開規定累犯之要件不合，第一審誤以被告前犯殺人
罪係於八十年二月十二日始假釋期滿執行完畢，因科處被告未經
許可製造彈藥累犯罪刑，原審不察，未加糾正，仍予維持，自屬
違法。」
二、最高法院87年度台非字第23號判決要旨：
「被告於假釋期中，適逢中華民國八十年罪犯減刑條例於七十九
年十二月二十九日被告於假釋期中，適逢中華民國八十年罪犯減
刑條例於七十九年十二月二十九日公佈，依該條例第十七條規定
，自八十年一月一日施行（非常上訴書誤載為七十九年十二月三
十一日生效施行），被告所犯前揭殺人未遂罪，合於該條例第四
條第二項規定，應依同條例第二條第一項第二款第三目減其刑期
二分之一。且依該條例第二條第二項前段規定，假釋中之人犯，
於本條例施行之日起，視為已依前項（即第二條第一項）規定減
其宣告刑，毋庸聲請裁定減刑。則被告前犯殺人未遂罪所減處之
有期徒刑五年，於【前開條例八十年一月一日施行之日，已視為
減為有期徒刑二年六月，而上開擬制規定所減得之刑，已無殘餘
刑期可供執行，檢察官亦未再指揮執行，從而被告應執行之刑期
，因中華民國八十年罪犯減刑條例減刑之結果，已於八十年一月
一日該條例施行之日執行完畢。】嗣被告於八十五年五月二十三
日之前三日內，再犯本件施用毒品罪時，前案執行完畢已逾五年
，自不構成累犯。乃原判決竟適用刑法第四十七條，論被告為累
犯，並加重其刑，自有適用法則不當之違法。」
